---
title: "La station essence idéale"
author: "HELLSTERN Alexane ; KLEINPETER Zoé ; SEITHER Gauthier"
output: beamer_presentation
date: "2026-01-13"
---

```{r setup, include=FALSE}
knitr::opts_chunk$set(echo = FALSE)
```

## 1. Le projet 

- Application où il suffit d'entrer une adresse donnée pour trouver la station essence idéale
- Définition station idéale : un compromis entre la moins loin et la moins chère 
- On a utilisé : Prix du carburant, Distance réelle, Consommation du véhicule et Ancienneté du prix 

## Source de données

- **API Nominatim (OpenStreetMap)** = sert au géocodage = Transforme adresse (texte) en coordonnées GPS
- **API Flux instantané-data.gouv.fr** = Site du gouvernement pour récupérer les stations et les prix dans toute la France
- **API OSRM (Open Source Routing Machine)** = pour calculer les distances réelles = moteur de calcul d'itinéraire routier 

## 2. Logique du code 

- Choix des packages
- Création de l'Interface utilisateur
- Création du serveur (création des variables réactives **ma_position**; **mes_stations**; **station_choisie**; **trajet** et Création de 8 fonctions) 
- Utilisation de Shiny = pour tout relier

## 3. Idée Générale
NB : On a d'abord créer 8 fonctions dont on s'est servi pour notre application

1. Trouver mes **coordonnées** à partir de mon adresse (**trouver_coords**)

2. Chercher les **stations autour de moi** (**chercher_stations**) 

3. Nettoyer des données et prendre les stations valides (**get_coords**; **get_prix**; **get_heures_maj**)

4. Création d'un **data frame** (Toutes les informations d'une station en 1 ligne du tableau)

5. Calculer les **distances** entre ma position et les stations (**calculer_distance_vo** et **calculer_distance**)

6. Calculer le **coût total** (déplacement + plein) (**calculer_cout**)

7. Création du **score distance-prix**

8. Tri et selection de **la meilleure station** (**calculer_distance**)

9. Calcul de **itinéaire** pour la station choisie


## 4. Les fonctions créées avec une API externe
- La fonction **trouver_coords**; même construction avec **chercher_stations** (site data gouv) et **calculer_distance**(osrm)
- Enjeux du format des données d'API
```{r, echo=TRUE, eval=FALSE, size="footnotesize"}
  trouver_coords <- function(adresse) {
    url <- "https://nominatim.openstreetmap.org/search"
    reponse <- GET(url, query = list
                   (q = adresse,
                    format = "json",
                    limit = 1),
                   user_agent("StationApp"))
      data <- fromJSON(content(reponse, "text"))
      if (length(data) > 0) { 
        return(list(
          lat = as.numeric(data$lat[1]), 
          lon = as.numeric(data$lon[1])
          ))
      }return(NULL) 
  }
```

## 5. Création d'un data frame
- **Défi**: Nettoyage des données préalables = garde uniquement les données complètes, valides (prix>0) et de moins de 7 jours (pour éviter des prix anciens)
- Création d'un data frame avec une ligne par station contenant toutes les informations de celle-ci
```{r, echo=TRUE, eval=FALSE, size="footnotesize"}
if (cond_coords && cond_prix && cond_fraicheur) {
      data.frame(
        id = id_val,
        adresse =adresse_val,
        ville = ville_val,
        lat = coords_st$lat,
        lon = coords_st$lon,
        prix = prix_st,
        maj_h=ifelse(is.na(heures_maj), 
                     NA, round(heures_maj)),
        stringsAsFactors=FALSE
      )} else {NULL}
  }) 
```

## 6. Calcul des distances
- Distance à vol d'oiseau (premier tri)
- **Défi** : Distance routière réelle (on envoie une requête vers OSRM = lourd)
```{r, echo=TRUE, eval=FALSE, size="footnotesize"}
   
df$distance_vo <- calculer_distance_vo(
  df$lon, df$lat,
  coords$lon, coords$lat
    )
top15 <- df %>%
  arrange(distance_vo) %>%
  head(15)
      
top15$dist  <- sapply(1:nrow(top15), function(i) {
  d <- calculer_distance(coords$lon, coords$lat,
                         top15$lon[i], top15$lat[i])
    if (is.na(d))10 else d 
    })
```

## 7. Calcul des coûts
- Création d'une fonction **calculer_cout** permet de calculer le coût total (déplacement+plein) au préalable 
- Choix arbitraires justifiables
```{r, echo=TRUE, eval=FALSE, size="footnotesize"}
  calculer_cout <- function(prix, distance, conso) {
    aller_retour <- distance * 2 
    litres <- (aller_retour * conso) / 100 
    plein <- 50 * prix 
    cout <- plein + litres * prix 
    return(cout)
  }
```

## 8. Création du score distance-coût
```{r, echo=TRUE, eval=FALSE, size="footnotesize"}
# Calculer coût total
  top15<- top15 %>%
    mutate(cout = calculer_cout(prix, dist, input$conso)) 
      
#Création du score
  k<- 0.5 #favoriser le prix à la distance
  top15 <- top15 %>% mutate(score = cout + k * dist)
    
#On tri par score et on prend des 10 meilleures stations 
      final <- top15 %>% arrange(score) %>% head(10)
```

## 9. Mise en forme et intéraction utilisateur
- Tri et sélection de la meilleure station
- On stocke le trajet 
- Création de la carte, du clic station, du tableau, des infos stations et l'ouverture Google Maps

## 10. Limites/Points de Vigilance
- Dépendance aux APIs externes (osrm peut être lent)
- Choix de certaines valeurs arbitraires (Plein=50L ; k=0,5 ; 15 stations retenues)
- Gestion des erreurs
- On pourrait sans doute raccourcir, certaines longues écritures (lapply)
- Hétérogénéité des données (longitude, latitude) = création de **get_coords_stations**

## 11. Les forces
- Pluralité de fonctions 
- Utilisation de données réelles fiables
- Ajout de commandes pour la gestion des bugs
- Optimisation du temps de calcul = **calculer_distance_vo** est un premier filtre puis **calcul_distance** (plus lourd) utilisée que sur les stations pertinentes
- Création du Score distance-coût 
- Visualisation claire avec Shiny

## Conclusion
Notre projet combine données ouvertes, géolocalisation et calculs pour répondre à un besoin concret 

On vous montre comment ça marche ? 
```{r, echo=TRUE, eval=FALSE, size="footnotesize"}
shinyApp(ui, server)
```





